臺灣高雄地方法院民事判決　　　　　　 98年度簡上字第317號
上　訴　人　郭麗琴
訴訟代理人　尤挹華律師
訴訟代理人　郭正鵬律師
被上訴人　　吳鴻苗
訴訟代理人　涂靜怡
上列當事人間請求損害賠償事件，上訴人對於民國98年9月11日
本院高雄簡易庭98年度雄簡字第2470號第一審判決提起上訴，本
院於99年12月29日言詞辯論終結，判決如下：
  主  文
原判決廢棄（減縮部分除外）。
被上訴人應給付上訴人新臺幣肆拾壹萬參仟參佰元及自九十七年
五月十五日起至清償日止，按週年利率百分之五計算之利息。
第一審（減縮部分除外）、第二審訴訟費用，由被上訴人負擔。
  事實及理由
一、程序部分：
    訴之變更或追加，非經他造同意，不得為之，但民事訴訟法
    第255 條第1 項第2 款至第6 款情形，不在此限；又訴狀送
    達後，原告不得將原訴變更或追加他訴，但請求之基礎事實
    同一者，或擴張或減縮應受判決事項之聲明者，不在此限，
    民事訴訟法第446 第1 項、第255 條第1 項第2 、3 款分別
    定有明文。本件上訴人起訴時，原係依民法第354 條第1 項
    前段、第359 條第2 項、第227 條規定，請求被上訴人應給
    付新臺幣（下同）433,000 元，嗣98年10月9 日具狀追加消
    費者保護法第8 條（原上訴狀誤載為第7 條）為其請求之訴
    訟標的法律關係，並於99年12月13日以書狀將上開金額縮減
    為413,300 元一情，經核前者追加請求之基礎事實與原起訴
    者，於社會事實具有同一性，後者係減縮應受判決事項之聲
    明，於法均無不合，應予准許，合先敘明。
二、上訴人主張：上訴人於民國97年3月14日向長鎰汽車實業有
    限公司（下稱長鎰公司）總經理即被上訴人吳鴻苗購買車號
    0175-MH之馬自達J54-GEA型中古車乙部（引擎號碼：000000
    00E、車身號碼：52G01788E、西元2005年出廠，下稱系爭汽
    車），買受價格為385,000 元，上訴人並另要求被告請廠商
    處理車輛烤漆8,000 元、加裝2 人座椅17, 800 元、遙控器
    2,500 元等工作，總計413,000 元，兩造並約定將上訴人所
    有之車號9M -2208號二手福斯牌金龜車以36萬元之價格出售
    予被上訴人，兩相折抵後，上訴人實際支付被上訴人25,000
    元，另支付廠商上開設備、烤漆費28,300元。嗣被上訴人於
    97年3 月21日交付系爭汽車予上訴人，雙方並約定應於交車
    後7 日內至被上訴人指定之保養廠保養，才享有1 年或2 萬
    公里之保固期間，上訴人亦於同年月27日至被上訴人指定之
    賓聯汽車有限公司（下稱賓聯公司）保養，詎於交車後10日
    即同年月31日下午3 時5 分許，上訴人駕駛系爭汽車搭載女
    兒行經高雄縣鳳山市火車站前，系爭汽車竟突然起火燃燒，
    上訴人與女兒緊急倉皇逃出始倖免於難，而系爭汽車發生火
    燒車事件時，距離上訴人購買之時間僅10日，尚在保固維修
    期限內，亦非人為因素所造成，被上訴人自應擔負買賣契約
    物之瑕疵擔保責任。為此，上訴人對被上訴人依民法第354
    條第1 項前段、第359 條前段之規定解除契約請求返還全部
    價金385,000 元，並依民法第227 條、消費者保護法第8 條
    第1 項規定請求被告賠償損害設備、烤漆費28,300 元 。並
    聲明：(一)被上訴人應給付上訴人413,300 元，及自起訴狀繕
    本送達翌日起至清償日止，按年息5 ％計算之利息(二)願供擔
    保，請准宣告假執行。
三、被上訴人則以：二手中古汽車買賣係以實車現況議價買賣，
    不適用一般全新汽車定價之買賣物之瑕疵擔保責任，且上訴
    人所指之保固服務，該負責之保固廠與被上訴人並無合作關
    係，保固期間內汽車發生保固項目所含之故障，均由保固公
    司負保修責任，與被上訴人無關。另上訴人所稱烤漆、加裝
    設備部分，被上訴人僅係代為介紹施作廠商，並未代辦，其
    費用與價金與被上訴人無關。而系爭汽車於發生火燒車事件
    後，依據高雄縣消防局現場鑑定結果為「主風扇運轉過熱造
    成風扇熱熔異位與冷卻器磨擦起火之可能性為最大」，此種
    情形在中古車界中尚未曾見聞，而汽車之使用因駕駛習慣不
    一，會產生不一樣之車況，系爭汽車於完成交車後，上訴人
    已行駛10日，並未反應有何異狀，火燒車可能因原告駕駛疏
    忽或使用不當之人為操縱失當所致，與汽車機件本身無關，
    上訴人之請求並無理由。並聲明：駁回原告之訴。
四、原審為上訴人全部敗訴之判決，上訴人不服，提起上訴，於
    本院聲明：（一）原判決廢棄（縮減部分除外）。（二）上
    開廢棄部分，被上訴人應給付上訴人413,300 元，及自起訴
    狀繕本送達之翌日起至清償日止，按週年利率5 ％計算之利
    息。被上訴人則聲明：駁回上訴。
五、兩造不爭執事項：
（一）上訴人於民國97年3月14日向長鎰公司總經理即被上訴人
      吳鴻苗購買系爭汽車乙部。
（二）被上訴人於97年3月21日交付系爭汽車予上訴人，雙方並
      約定應於交車後7日內至被上訴人指定之保養廠保養，才
      享有1年或2萬公里之保固期間，上訴人亦於同年月27日至
      被上訴人指定之賓聯公司保養。同年月31日15時5分許，
      上訴人駕駛系爭汽車搭載女兒行經高雄縣鳳山市火車站前
      ，系爭汽車竟突然起火燃燒。
六、本件爭點為：
（一）爭車輛起火原因為何？是否為系爭車輛存有之瑕疵所致？
      系爭車輛若因自身瑕疵起火，其瑕疵係在交付前後存在？
      上訴人得否據此解除契約？其主張返還價金有無理由？返
      還價額若干？
（二）上訴人是否曾就系爭車輛支出烤漆8,000 元、加裝座椅
      17,800元、遙控器2,500 元？其就上開支出，依不完全給
      付請求被上訴人賠償，是否有理由？
（三）被上訴人是否為消費者保護法規定之經銷商？上訴人依該
      法第8條第1項規定請求被上訴人賠償，是否有理由？若有
      理由，其金額為若干？
七、本件得心證之理由：
（一）上訴人於97年3 月14日向長鎰公司總經理即被上訴人以
      385,000 元之價格購買系爭汽車，並另以36萬元之價格將
      其所有車號9M-2208 號之汽車出售予被上訴人，兩相折抵
      後，上訴人僅應支付被上訴人25,000元尾款；被上訴人嗣
      於97年3 月21日交付系爭汽車予上訴人，上訴人並於同年
      月27日至賓聯公司進行保養；同年月31日下午3 時4 分許
      ，上訴人駕駛系爭汽車行經高雄縣鳳山市火車站前，系爭
      汽車因引擎室東南側主風扇附近起火燃燒而毀損等情，有
      汽車買賣合約書、交車檢驗單、賓聯汽車結帳單、保固書
      、高雄縣政府消防局火災證明書、火災原因調查報告書等
      件在卷可稽，並為兩造所不爭執，此部分事實堪以認定。
（二）按物之出賣人，對於買受人應擔保其物依第373 條之規定
      危險移轉於買受人時，無滅失或減少其價值之瑕疵，亦無
      滅失或減少其通常效用或契約預定效用之瑕疵；買賣因物
      有瑕疵，而出賣人依前五條之規定，應負擔保之責者，買
      受人得解除其契約或請求減少其價金，民法第354 條第1
      項前段、第359 條定有明文。一般中古車雖因自然耗損之
      故，其機械或設備，難免有所毀壞或磨損，需加以修理或
      重新購置，效能難與新車相較，惟仍應符合一般車輛本質
      上或約定上之所應具有之使用效能，故被上訴人辯稱系爭
      車輛並無物之瑕疵擔保責任之適用云云，自非可採。查系
      爭汽車起火處為系爭汽車引擎室東南側主風扇附近，而經
      消防人員現場勘查，系爭汽車本身除改裝測速雷達、前大
      燈燈泡、車身變色、加裝第三排座椅，並無改裝引擎或線
      路情形，且測速雷達之配線除有壓扁現象，並無短路情形
      ，故無因車輛改裝造成逆火、漏油、電氣因素引火之可能
      性，本件起火原因應以「主風扇運轉過熱造成風扇熱熔異
      位與冷卻器摩擦起火」之可能性最大，有高雄縣政府消防
      局火災原因調查報告書1 份在卷可參（見原審卷第
      168-169 頁），製作本件火災原因調查報告書之消防人員
      即消防局小隊長黃育民並於原審審理中結證稱：主風扇運
      轉過熱應屬機械瑕疵，主風扇無保險絲，只有馬達和線，
      火燒車後主風扇與馬達掉落於地面，熱熔原因可能是線圈
      電阻值增高，或風扇本身運轉之問題，線圈電阻值應該不
      會因外裝電線受影響，應為馬達本身之問題，在正常情況
      下，駕駛人縱使長途持續駕駛，亦不會發生這種情況等語
      （原審卷第187 頁），而證人黃育民為專業之消防人員，
      並從事火災鑑識經驗約4 年，其所製作之調查報告書及上
      開證言，自屬可採。復參諸右達汽車股份有限公司97年
      12月24日右管字第141 號函記載：「汽車水箱冷卻風扇電
      路迴路，有裝設保險絲，如因冷卻風扇運轉過熱電氣負荷
      過大，則冷卻風扇保險會先熔斷，冷卻風扇將會停止運轉
      。」等語（見原審卷第142 頁），堪認系爭汽車之設計，
      在機械零件本身無瑕疵之情形下，如冷卻風扇運轉過熱電
      氣負荷過大，則冷卻風扇保險會先熔斷，冷卻風扇應該會
      停止運轉，惟系爭汽車仍在冷卻風扇運轉過熱時，卻未停
      止運轉，終至熱熔異位與冷卻器摩擦起火，而導致本件火
      燒車之意外，系爭汽車保險絲雖因火災燒燬而不存，無從
      鑑定其未發生作用之原因為何，惟參諸證人黃育民之前開
      證詞及右達公司上開函文，足知系爭汽車之冷卻風扇之設
      備或迴路存有機械上之瑕疵，方導致主風扇運轉過熱仍未
      停止運轉，系爭汽車起火燃燒與人為操作及外裝電器設備
      並無相關乙節，應堪認定。被上訴人辯稱本件起火原因係
      上訴人人為操控失當或因加裝多項電器設備所致云云，與
      證人上開證言及調查報告並不相符，自難採信。
（三）又參諸系爭汽車自97年3 月21日交車至發生火災之97年3
      月31日止，僅僅10日，期間上訴人僅於同年月27日依兩造
      約定至被上訴人指定之賓聯汽車保養，惟其保養項目並不
      包括水箱冷卻電扇及電路迴路之更動，為兩造所不爭執，
      並有賓聯汽車結帳單1 份附卷可稽（見原審卷第10頁），
      是系爭汽車冷卻風扇設備或迴路之機械瑕疵，顯係被上訴
      人交付系爭汽車時業已存在，而該瑕疵導致系爭汽車於一
      般駕駛情形中起火燃燒而滅失，自為民法第354 條第1 項
      規定之滅失或減少其通常效用或契約預定效用之瑕疵，上
      訴人依民法第359 條前段規定，於97年5 月2 日解除契約
      ，並依同法第259 條第1 、2 款規定請求返還交付之
      25,000 元 及車號9M-2208 號之汽車，自屬有據，惟該車
      號9M-2208 號之汽車已無法返還，被上訴人依同條第6 款
      償還其價額36萬元，亦有理由。
（四）按不完全給付為債務不履行種類之一種，為民法債之通則
      中之一般規定，係以可歸責於債務人之事由，致為不完全
      給付者為要件，此觀民法第227 條第1 項規定即明。又所
      謂不完全給付，除給付本身不合債之本旨外，尚包括加害
      給付（即因給付之瑕疵致債權人固有利益受有損害）在內
      ，且債權人並得就此部分所受損害向債務人請求賠償，民
      法第227 條第2 項亦有明文可參。次按當事人主張有利於
      己之事實者，就其事實有舉證之責任，民事訴訟法第277
      條前段定有明文，此為舉證責任分配之原則，就侵權行為
      言，被害人固應就行為人因故意或過失，不法侵害其權利
      之事實負舉證責任，惟在債務不履行，因債務人所以應負
      損害賠償責任，係以有可歸責之事由存在為要件，故債權
      人苟證明債之關係存在，債權人因債務人不履行債務（給
      付不能、給付遲延或不完全給付）而受損害，即得請求債
      務人負債務不履行責任，如債務人抗辯損害之發生為不可
      歸責於債務人之事由所致，即應由其負舉證責任，如未能
      舉證證明，自不能免責，二者關於舉證責任分配之原則有
      間。本件引起系爭汽車起火燃燒之原因，係由於冷卻風扇
      設備或迴路之機械瑕疵所致，已如上述，系爭汽車係由被
      上訴人出售予上訴人，上訴人並因而受有損害，依上說明
      ，被上訴人主張就損害之發生有不可歸責之事由，應負舉
      證責任，然迄至本件言詞辯論終結時止，被上訴人均未提
      出舉證證明，自難主張免責，是上訴人於購買系爭汽車時
      ，曾自費請求被上訴人代為處理烤漆8,000 元，加裝2 人
      座椅17,800元，遙控器2,500 元，共計28,300元部分，有
      長鎰公司收據、交車檢驗單、出貨單附卷可稽（見原審卷
      第7 、265 、270 頁），上開設備均因系爭汽車火災燒燬
      而無法使用，上訴人依據民法第227 條第2 項規定，就被
      上訴人上開加害給付，請求被上訴人賠償其固有利益之損
      失28,300元，即屬有據。另按消費者保護法之消費關係係
      以消費者與企業經營者間就商品或服務所發生之法律關係
      為規範對象，且消費者保護法第8 條亦指經銷商品之企業
      經營者，被上訴人為長鎰公司之總經理，為兩造所不爭之
      事實，故被上訴人既非企業經營者，自無該法之適用，併
      此敘明。
八、綜上所述，上訴人本於民法第359 條前段、第259 條第1 、
    2、6 款、第227 條第2 項規定，請求被上訴人給付413,
    300 元，及自起訴狀繕本送達翌日即97年5月15日起至清償
    日止，按年息5 ％計算之利息，為有理由，應予准許。原審
    為上訴人全部敗訴之判決，尚有未洽，上訴意旨指摘原判決
    此部分不當，求予廢棄改判（縮減部分除外），為有理由，
    應予准許，爰由本院予以廢棄原判決（縮減部分除外），另
    判決主文第2 項所示。
九、本件事證已臻明確，兩造其餘攻擊防禦方法及舉證，核與判
    決結果不生影響，爰不逐一論駁，併此敘明。
十、據上論結，本件上訴為有理由，依民事訴訟法第436 條之1
    第3項 、第450 條、第78條，判決如主文。
中    華    民    國    100    年    1    月    12    日
                  民事鳳山分庭  審判長法  官  楊富強
                                      法  官  何悅芳
                                      法  官  張琬如
以上正本係照原本作成。
本判決不得上訴。
中    華    民    國   100    年    1     月    12    日
                                      書記官  劉國偉